【裁判字號】    98,訴,290
【裁判日期】    980710
【裁判案由】    違反槍砲彈藥刀械管制條例等
【裁判全文】
臺灣臺中地方法院刑事判決               98年度訴字第290號
公  訴  人  臺灣臺中地方法院檢察署檢察官
被      告  乙○○
                    （另案在臺灣臺中監獄執行中）
指定辯護人  本院公設辯護人丁○○
上列被告因違反槍砲彈藥刀械管制條例等案件，經檢察官提起公
訴（97年度偵字第1134號），本院判決如下：
    主    文
乙○○竊盜，累犯，處有期徒刑柒月。又竊盜，累犯，處有期徒
刑參月。又收受贓物，累犯，處有期徒刑參月。應執行有期徒刑
拾月。
被訴違反槍砲彈藥刀械管制條例部分，無罪。
    犯罪事實
一、乙○○前因違反毒品危害防制條例、竊盜、違反槍砲彈藥刀
    械管制條例等案件，經法院分別判處有期徒刑1年、7月、4
    月、1年6月及1年2月，並定應執行刑為有期徒刑4年2月確定
    ；又因施用毒品及贓物等案件，再為法院各判處有期徒刑1
    年、8月、5月，及定應執行刑為有期徒刑1年9月確定；上開
    刑期經接續執行後，於民國94年9月17日縮短刑期假釋出監
    ，惟經撤銷假釋執行殘刑與減刑後，至96年7月16日始執行
    完畢，素行不佳。詎其仍不知警惕，復意圖為自己不法之所
    有，於96年11月24日後至同年12月初之間某日，在台中縣清
    水鎮內某處，竊取LEXUS-RX330型、車牌號碼為1159-HU號之
    休旅式自小客車1部及該部車輛之鑰匙1支（所有人為劉玟伶
    ，由其夫戊○○駕用，於96年11月24日清晨6時許，在台中
    巿永春東七路與向上路口遭人搶奪而失去所有），以供己代
    步之用。又意圖為自己不法之所有，於96年12月初某日，在
    台中縣沙鹿鎮○○路安樂巷16號附近之空地，徒手竊取癸○○所有懸掛在其自小客車上車牌號碼為C9-8836號之車牌2面
    ，並改懸掛在上開竊得之自小客車使用。且另行起意，於96
    年12月6日晚間，在台中縣清水鎮某處山上，明知真實姓名
    年籍不詳、綽號「阿清」之友人所交付車牌號碼為NZ-6180
    號之車牌2面，乃來路不明之贓物（所有人為壬○○○，於
    96年12月6日上午7時50分，在台中縣清水鎮○○路○段115巷
    2號前發現失竊），竟仍予收受，放置在上述竊得之自小客
    車內。嗣乙○○駕駛上述贓車至台中縣清水鎮○○路147號
    之皇春賓館投宿，於96年12月7日晚間11時20分許，與友人
    甲○○（所犯收受贓物罪部分，業經本院另行判處有期徒刑
    4月確定）、辛○○、己○○（以上2人違反毒品危害防制條
    例之案件，由檢察官另行偵辦）欲離開該賓館，而由甲○○
    先至賓館前之停車場開啟該部自小客車放置行李時，為警當
    場查獲甲○○等3人（乙○○乘隙逃逸），並扣得該部自小
    客車與上述鑰匙1支及車牌號碼C9-8836、NZ-6180號等車牌
    各2面，進而查悉上情。
二、案經台中縣警察局清水分局報請臺灣臺中地方法院檢察署檢
    察官偵查起訴。
    理    由
壹、證據能力部分：
  一、按被告以外之人於審判外之陳述，雖不符刑事訴訟法第15
      9條之1至同條之4之規定，而經當事人於審判程序同意作
      為證據，法院審酌該言詞陳述或書面陳述作成時之情況，
      認為適當者，亦得為證據。當事人、代理人或辯護人於法
      院調查證據時，知有第159條第1項不得為證據之情形，而
      未於言詞辯論終結前聲明異議者，視為有前項之同意。此
      乃該法第159條之5所明定。查下列判決理由中所引為證據
      之被告以外之人於審判外之陳述（包括被害人戊○○、癸○○、壬○○○與證人甲○○、辛○○、己○○於警詢時
      之陳述及其他各項書證），並未經檢察官、被告及指定辯
      護人聲明異議，且觀各該證據資料之作成狀態，也無違法
      不當或證據力明顯過低之瑕疵，故承上開說明，均有證據
      能力。
  二、又扣案由仿BERETTA廠92FS型半自動手槍製造之槍枝，換
      裝土造金屬滑套及槍管而成之改造手槍1支（槍枝管制編
      號0000000000）、由仿BERETTA廠84型半自動手槍製造之
      槍枝，換裝土造金屬槍管而成之改造手槍1支（槍枝管制
      編號0000000000）、具殺傷力之非制式子彈1顆等物，並
      非供述證據，而無傳聞法則之適用，且此乃警方於查獲辛○○等人後，附帶在其等所投宿之皇春賓館605室搜索而
      扣押者，並非違反法定程序所取得，亦有證據能力。
貳、實體判決之理由：
  一、有罪部分：
    (一)訊據被告乙○○對於前揭時、地分別竊取車牌號碼1159-H
      U號自小客車1部（含車輛鑰匙1支）與C9-8836號之車牌2
      面，及明知車牌號碼NZ-6180號之車牌2面為來路不明之贓
      物卻仍予收受等犯罪事實，均坦承不諱，而為認罪之表示
      。經查：
      1.前開被告所為竊盜2次及收受贓物等犯行，業據被害人
        戊○○、癸○○、壬○○○於警詢時將其等各自遭人搶
        奪自小客車或竊取車牌之情節敘明在卷；復有證人甲○○於警詢時陳述該部自小客車乃被告所駕用，與前述車
        牌之來源均應問被告才清楚，證人己○○於警詢時證述
        曾目睹被告駕駛上述自小客車行經台中縣沙鹿鎮○路段
        ，證人辛○○於警詢時供述被告曾駕駛該車於台中縣梧
        棲鎮○○路附近與其相遇等語，互核相符；且有台中縣
        警察局清水分局扣押筆錄、扣押物品目錄表等各1件、
        車牌號碼1159-HU號自小客車之行車執照影本1份、贓物
        認領保管單3張、刑案現場測繪圖1紙、現場照片7張等
        附卷可佐。
      2.又被告乙○○於本院審理時所為認罪之自白，因核與上
        述由其他方面調查所得之證據相符，顯屬事實，亦可採
        為證據。
      3.至公訴意旨雖以被告係持客觀上足以危害人身安全而可
        供兇器使用之螺絲起子竊取牌照C9-8836號之車牌2面，
        惟其憑據顯係被告於97年4月23日受檢察官訊問時之自
        白（見偵查卷第61頁）。然被告於本院審理時反於前述
        ，堅稱此2面車牌當時僅以鐵絲纏繞在該部自小客車上
        ，其僅徒手解開鐵絲，並無使用螺絲起子等語（見本院
        卷第45頁）。由於被告前後所述不一，若無其他適合之
        證據可佐，尚不宜單以其偵查中不利於己之陳述即謂其
        必係持用螺絲起子犯案。而證人癸○○到庭具結後，據
        其證稱：牌照C9-8836號之車牌2面為其所有，然其自93
        年間因雙目失明後，即未再駕用該部自小客車，也無靠
        近該車，又其父母因均為聾啞人士，都不會開車，所以
        車輛一直停放在其住處16號附近之空地上，車牌則係以
        螺絲栓在車上，有無生鏽，他不清楚等語（見本院卷第
        89頁背面-90頁）。查癸○○既於93年間後即無再使用
        或靠近該部自小客車，則迄96年12月初某日為被告竊得
        該C9-8836號之車牌前，是否仍為癸○○記憶中以螺絲
        栓住車牌之狀態，即無從獲得確切之證明。換言之，被
        告於本院之辯解非無可能，而事既有疑，此項疑義之利
        益即應歸諸被告享有，本院因認被告係徒手竊得此2面
        車牌。
      4.綜合前述，本件事證明確，前開被告2次普通竊盜及收
        受贓物等犯行，均已可認定。
    (二)核被告乙○○所為，係犯刑法第320條第1項之普通竊盜、
      第349條第1項之收受贓物等罪。公訴意旨雖認被告就竊取
      牌照C9-8836號之車牌部分，係犯刑法第321條第1項第3款
      之攜帶兇器竊盜罪；惟被告應僅構成同法第320條第1項之
      普通竊盜罪而已，其理已見前述，故此部分之起訴法條應
      予變更。又所犯3罪間，犯意各別，行為互殊，應分論併
      罪。另被告曾有前開犯罪事實欄所載違反毒品危害防制條
      例、竊盜、違反槍砲彈藥刀械管制條例、施用毒品及贓物
      等前案紀錄，於96年7月16日始執行完畢等事實，有臺灣
      高等法院被告前案紀錄表、臺灣臺中地方法院檢察署刑案
      資料查註紀錄表等各1份附卷可按，其於上述徒刑執行完
      畢後之5年內，故意再犯本件有期徒刑以上之罪，為累犯
      ，應依刑法第47條第1項之規定，就所犯3罪均加重其刑。
      爰審酌被告素行不佳，還頻頻犯下竊盜及贓物等案件，不
      僅被害人受害非微，相當危害社會治安，並足見其惡性不
      輕，且法治意識薄弱，而有從重議處之必要，乃再考量其
      犯罪之動機、目的、手段、方法、所得及坦承犯行之態度
      等一切有利、不利之情狀後，就其所犯3罪分別量處如主
      文所示之刑及定其應執行刑。
  二、無罪部分：
    (一)公訴意旨略以：被告乙○○明知具有殺傷力之槍砲、彈藥
      屬管制之違禁物品，非經許可，不得持有，竟仍未經許可
      而持有具殺傷力之短槍2把、子彈1顆，並放置在投宿之皇
      春賓館605號房間之梳妝台抽屜內。嗣於96年12月7日17時
      許，為警在臺中縣清水鎮○○路147號之皇春賓館前停車
      場，發覺前開車牌號碼1159-HU號之贓車，再於皇春賓館
      之605號房起出上述槍、彈，因認被告涉有槍砲彈藥刀械
      管制條例第8條第4項之未經許可，持有可發射子彈具有殺
      傷力之改造手槍，及第12條第4項之未經許可，持有子彈
      等罪嫌。
    (二)按犯罪事實應依證據認定之，無證據不得認定犯罪事實；
      不能證明被告犯罪者，應諭知無罪之判決，刑事訴訟法第
      154條第2項、第301條第1項分別定有明文。次按認定不利
      於被告之事實，須依積極證據，苟積極證據不足為不利於
      被告事實之認定時，即應為有利於被告事實之認定，更不
      必有何有利之證據；且認定犯罪事實所憑之證據，雖不以
      直接證據為限，間接證據亦包括在內，然而無論直接或間
      接證據，其為訴訟上之證明，須於通常一般之人均不致有
      所懷疑，而得確信其為真實之程度者，始得據為有罪之認
      定，倘其證明尚未達到此一程度，而有合理性之懷疑存在
      時，即無從遽為有罪之確信，此有最高法院30年上字第81
      6號、76年台上字第4986號等判例要旨足憑。另刑事訴訟
      法第161條已於91年2月8日修正公布，其第1項規定：檢察
      官就被告犯罪事實，應負舉證責任，並指出證明之方法。
      因此，檢察官對於起訴之犯罪事實，應負提出證據及說服
      之實質舉證責任。倘其所提出之證據，不足為被告有罪之
      積極證明，或其指出證明之方法，無從說服法院以形成被
      告有罪之心證，基於無罪推定之原則，自應為被告無罪判
      決之諭知，亦有最高法院92年台上字第128號判例意旨可
      資參照。
    (三)公訴意旨認定被告乙○○違反槍砲彈藥刀械管制條例第8
      條第4項、第12條第4項等罪嫌，無非是以扣案之改造手槍
      2支、非制式子彈1顆、內政部警政署刑事警察局97年1月
      22日刑鑑字第0970001555號槍彈鑑定書及證人甲○○之證
      詞等為憑。訊據被告堅決否認上述犯行，辯稱其始終不知
      有此等槍、彈之存在等語。經查：
      1.警方係於96年12月8日凌晨1時許，經辛○○之陪同，在
        前開皇春賓館之605室執行搜索，而扣得手槍2支及子彈
        2顆等事實，有台中縣警察局清水分局之搜索扣押筆錄
        、扣押物品目錄表等各1件、刑案現場照片5張及現場測
        繪圖1紙附卷可憑（見警卷第43-45、47、52-54、70頁
        ）。
      2.又扣案之槍、彈經送內政部警政署刑事警察局鑑驗之結
        果，其中1支（槍枝管制編號0000000000）認係改手槍
        ，由仿BERETTA廠92FS型半自動手槍製造之槍枝，換裝
        土造金屬滑套及槍管而成，擊發功能正常，可供擊發適
        用子彈使用，認具殺傷力；另1支（槍枝管制編號00000
        00000）認係改造手槍，由仿BERETTA廠84型半自動手槍
        製造之槍枝，換裝土造金屬槍管而成，擊發功能正常，
        可供擊發適用子彈使用，認具殺傷力；送驗子彈1顆，
        認係非制式子彈，由金屬彈殼組合直徑8.7MM金屬彈頭
        而成，經試射，可擊發，認具殺傷力；另1顆認係非制
        式子彈，由金屬彈殼組合直徑7.9MM金屬彈頭而成，經
        試射，可擊發，惟發射動能不足，認不具殺傷力等情節
        ，亦有該局97年1月22日刑鑑字第0970001555號槍彈鑑
        定書附卷可參（見偵查卷第21-25頁）。
      3.再者，證人甲○○於本院審理時具結後證稱：乙○○在
        皇春賓館605號房時，曾拿槍出來，當時己○○、辛○○也在場，有無子彈，他不知道，他沒看到子彈，乙○○將槍拿出來後，要他拿去放，他就隨手將槍放在賓館
        梳妝台之抽屜內，因他碰過槍枝，擔心這樣會有事等語
        （見本院卷第133-134、160頁）。
      4.公訴意旨基於前述事證，因認被告違反上開槍砲彈藥刀
        械管制條例等罪嫌，確有憑據。然查：
        (1)證人甲○○前於警詢時係陳述：扣案之槍彈非其所有
          ，辛○○及己○○亦否認為其等所有，不是乙○○所
          有不然還有誰的，惟其未見過乙○○把玩這兩支槍，
          乙○○也無告知其擁有槍枝等語（見警卷第17頁），
          而推測槍彈應係被告所有，然此與其於本院為證時直
          言目睹被告拿出槍枝之情節，並不相符，已非無瑕疵
          可指。況持平而言，甲○○、辛○○及己○○固先為
          警方查獲，而皆否認與扣案槍彈有關，然此不代表其
          等確無涉嫌，更不宜僅因其等得以先向警方自清，即
          可論以被告前述違反槍砲彈藥刀械管制條例等罪嫌。
          換言之，究竟證人甲○○於本院所為證詞是否屬實，
          洵應別事調查後，始可憑斷。
        (2)但證人己○○、辛○○於警詢時均稱不知扣案之槍彈
          為何人所有（見警卷第22、27頁），至本院審理時其
          等仍結證供稱不知何人所有（見本院卷第122頁背面
          、129頁背面），且對甲○○於本院所為證詞，再稱
          其等並未在605號房內看見被告持槍等語（見本院卷
          第134頁、159頁背面-162頁），而不足佐證甲○○於
          本院所為證詞確屬事實。
        (3)尤其，證人即承辦警員庚○○於本院審理時結證稱：
          警方當天因執行巡邏勤務而發現前述贓車，嗣當場查
          獲甲○○、辛○○、己○○等3人，先帶回派出所問
          話，後因皇春旅館人員打電話告知警方將要清理房間
          ，問可不可以動，警方才再回到旅館房間去看，始查
          獲前開槍、彈等語（見本院卷第87頁背面-89頁）。
          另警員子○○亦於本院具結證稱：警方查獲甲○○、
          辛○○及己○○等3人後，是先帶回派出所，再回去
          賓館605室擴大搜索，而於進入該房後，在右邊床後
          一張桌子之抽屜內扣得前述槍、彈等語（見本院卷第
          91-92頁）。故警方並非於查獲甲○○等3人時，即立
          刻實施附帶搜索；且經核對前開甲○○等人為警查獲
          之時間，及警方至605室再搜索之時間，足見警方於
          將甲○○等人帶回派出所後，至折返皇春賓館扣得前
          述槍彈時止，應已歷經約1小時之久。在此約1小時之
          時間內，是否絕對無人進出皇春賓館之605號房，案
          內並無適合之證據資料可以憑斷，若捨此不論，逕為
          不利被告之認定，實嫌速斷。
        (4)此外，案經本院將扣案之槍枝2支及子彈彈殼2顆再送
          內政部警政署刑事警察局鑑驗，經該局以指紋特徵點
          比對法、氰丙烯酸酯法處理結果，均未發現可資比對
          指紋，此有該局98年3月3日刑紋字第0980027610號鑑
          驗書1份附卷可稽（見本院卷第64頁），仍舊無法釐
          清證人甲○○於本院所言是否屬實。
    (四)綜合上述，由於證人甲○○於本院所言之證詞，尚待推敲
      ，然經調查其他相關事證後，又乏適合之佐證憑定其證詞
      為真，則既不證明被告確有公訴意旨所指違反槍砲彈藥刀
      械管制條例等犯行而至一般人均可無所懷疑之程度，本件
      允應基於罪疑唯輕，諭知被告此部分無罪之判決。
據上論斷，應依刑事訴訟法第299條第1項前段、第300條、第301
條第1項，刑法第320條第1項前段、第349條第1項、第47條第1項
、第51條第5款，刑法施行法第1條之1第1項、第2項前段，判決
如主文。
本案經檢察官丙○○到庭執行職務。
中    華    民    國    98    年    7     月    10    日
                  刑事第六庭    審判長法  官  施慶鴻
                                      法  官  李秋娟
                                      法  官  莊深淵
以上正本證明與原本無異。
如不服本判決應於收受判決後10日內向本院提出上訴書狀，並應
敘述具體理由；其未敘述上訴理由者，應於上訴期間屆滿後20日
內向本院補提理由書（均須按他造當事人之人數附繕本）「切勿
逕送上級法院」。
告訴人或被害人對於判決如有不服具備理由請求檢察官上訴者，
其上訴期間之計算係以檢察官收受判決正本之日期為準。
                                      書記官  吳彩華
中    華    民    國    98    年    7     月    10    日
附錄論罪科刑法條
中華民國刑法第320條（普通竊盜罪、竊佔罪）：
意圖為自己或第三人不法之所有，而竊取他人之動產者，為竊盜
罪，處5年以下有期徒刑、拘役或5百元以下罰金。
意圖為自己或第三人不法之利益，而竊佔他人之不動產者，依前
項之規定處斷。
前二項之未遂犯罰之。
中華民國刑法第349條（普通贓物罪）：
收受贓物者，處3年以下有期徒刑、拘役或5百元以下罰金。
搬運、寄藏、故買贓物或為牙保者，處5年以下有期徒刑、拘役
或科或併科1千元以下罰金。
因贓物變得之財物，以贓物論。


司法院資訊處製作；財團法人民間司法改革基金會備份。
